【裁判字號】    95,台聲,519
【裁判日期】    950810
【裁判案由】    清償借款
【裁判全文】
最高法院民事裁定              九十五年度台聲字第五一九號
    聲  請  人  甲○○
    訴訟代理人  李文平律師
                徐韻晴律師
上列聲請人因與有限責任花蓮第一信用合作社間請求清償借款事
件，對於中華民國九十五年四月七日本院裁定（九十五年度台上
字第六五五號），聲請再審，本院裁定如下：
    主  文
聲請駁回。
聲請訴訟費用由聲請人負擔。
    理  由
本件聲請人以本院九十五年度台上字第六五五號確定裁定有民事
訴訟法第四百九十六條第一項第一款所定適用法規顯有錯誤之情
形，對之聲請再審。惟按民事訴訟法第四百九十六條第一項第一
款所謂適用法規顯有錯誤，係指確定裁判所適用之法規，顯然不
合於法律規定，或與司法院現尚有效及大法官會議之解釋或本院
現尚有效之判例顯然違反者而言。又對於第二審判決上訴，非以
其違背法令為理由，不得為之。又提起上訴，上訴狀內應記載上
訴理由，其以民事訴訟法第四百六十九條所定事由提起第三審上
訴者，應於上訴狀內表明：原判決所違背之法令及其具體內容、
暨依訴訟資料合於該違背法令之具體事實。其依同法第四百六十
九條之一規定提起上訴者，並應具體敘述為從事法之續造、確保
裁判之一致性或其他所涉及之法律見解具有原則上重要性之理由
。同法第四百六十七條、第四百七十條第二項分別定有明文。查
前訴訟程序第二審所以為聲請人敗訴之判決，係以：聲請人於民
國八十七年九月七日向有限責任花蓮第一信用合作社借款新台幣
（下同）二百萬元，有借據可參，聲請人並自承借據確為其本人
簽名無訛，亦不否認向相對人借貸二百萬元，該筆二百萬元亦經
撥入聲請人在相對人開立之第二六六之九號活期儲蓄存款帳戶內
，有放款明細表及存摺可按。足認相對人已將該筆借貸款項置於
聲請人帳戶內，而為聲請人可得自由支配之範圍，應認相對人已
將消費借貸款交付，兩造間之消費借貸關係業已有效成立。聲請
人以賴光年為被告請求清償借款二百萬元，及於台灣花蓮地方法
院（下稱花蓮地院）八十九年度訴字第二五六號受理後，又追加
廖碧欽為被告，已陳稱：「被告賴光年於八十七年九月七日及九
月八日透過相對人經理廖碧欽向原告甲○○借款新台幣各一百萬
元，由原告甲○○向相對人忠孝分社貸款給付」等語。又聲請人
之媳婦李碧珠於該事件審理中亦陳稱：「當時三百萬元是交給廖
碧欽，廖碧欽說要與賴光年合夥買土地，……，由廖碧欽出面借
款。廖碧欽是我姊夫」等語。兩相對照可知，聲請人係將現金交
付給廖碧欽，且於嗣後因款項問題，而與廖碧欽洽談延緩提示票
據事，聲請人就整個款項之經過，完全知情，豈可諉為不知。聲
請人且於前開訴訟事件中提出存摺及取款條二紙為證，該存摺及
取款條即為聲請人所據以主張遭廖碧欽盜領之證物，在前開訴訟
事件程序中，聲請人從未主張該取款條為廖碧欽所偽造，並一再
以該取款條為由，主張廖碧欽確有借款之事實。聲請人復於八十
九年五月一日以「茲因甲○○座落於北濱街四九號土地，向一信
貸款二百萬元整，借於廖碧欽，自八十七年九月起，今因廖碧欽
均無支付利息」為由，向花蓮縣花蓮市調解委員會聲請調解，有
調解聲請書在卷可按。聲請人嗣後於九十年四月間，又以廖碧欽
涉嫌侵占本件二百萬元存款為由提起自訴，經花蓮地院九十年度
自字第一六號，原法院九十二年度上易字第二三號，以無法證明
廖碧欽有此犯行為由，判決廖碧欽無罪確定在案，業經調取前揭
案號卷宗核閱無訛，並有判決書附卷可佐。益證兩造間確屬借貸
關係。聲請人確將貸款轉借廖碧欽，廖碧欽持蓋有聲請人印章之
取款條向相對人請求交付消費寄託物，即屬有權受領之人，相對
人向有權受領之人交付消費寄託物，即無債務不履行或侵權行為
之可言。從而，相對人基於消費借貸之法律關係，請求聲請人給
付二百萬元之借款及約定之利息、違約金有理由為論據，因而為
聲請人敗訴之判決。聲請人對於該第二審判決提起第三審上訴，
所表明之上訴理由，係就第二審認定：聲請人確有向相對人貸借
二百萬元轉借廖碧欽，並已撥款入聲請人在相對人所設活儲帳戶
，經聲請人轉借廖碧欽，並由廖碧欽持蓋有聲請人印章之取款條
提領之取捨證據，認定事實之職權行使而為指摘，對於該判決究
有如何合於不適用法規，適用法規不當或民事訴訟法第四百六十
九條所列各款之情形，更未具體敘述為從事法之續造、確保裁判
之一致性或其他所涉及之法律見解具有原則上重要性之理由，亦
未以前訴訟程序第二審判決以肉眼勘驗系爭印文，未依民事訴訟
法第三百五十九條第二項、第三百六十條規定，製作勘驗筆錄或
於言詞辯論筆錄記載，資為其前訴訟程序上訴第三審理由。本院
九十五年度台上字第六五五號裁定，認聲請人之上訴為不合法，
予以駁回，尚難認適用法規顯有錯誤。聲請人執以對之聲請再審
，難認有理由。
據上論結，本件再審之聲請為無理由。依民事訴訟法第九十五條
、第七十八條，裁定如主文。
中    華    民    國  九十五  年    八    月    十    日
                      最高法院民事第七庭
                          審判長法官  劉  延  村
                                法官  劉  福  來
                                法官  黃  秀  得
                                法官  吳  謀  焰
                                法官  李  寶  堂
      本件正本證明與原本無異
                                      書  記  官
中    華    民    國  九十五  年    八    月  二十二  日
                                                      v


司法院資訊處製作；財團法人民間司法改革基金會備份。
